【裁判字號】    98,上易,1721
【裁判日期】    981202
【裁判案由】    傷害
【裁判全文】
臺灣高等法院刑事判決                98年度上易字第1721號
上  訴  人
即  被  告  甲○○
選任辯護人  黃英哲律師
            陳柏乾律師
上列上訴人因傷害案件，不服臺灣臺北地方法院98年度易字第
1059號，中華民國98年6月10日第一審判決（起訴案號：臺灣臺
北地方法院檢察署97年度偵字第18193號），提起上訴，本院判
決如下：
    主  文
原判決撤銷。
甲○○傷害人之身體，處有期徒刑月，如易科罰金，以新臺幣
壹仟元折算壹日。
    事  實
一、甲○○於民國97年6月28日下午5時30分許，駕駛車號9B-884
    1號自用小客車，沿臺北市○○○路○段，由南向北行進，適
    乙○○亦於同一時間駕駛車號7D-7908號自用小客車，行駛
    在同向內側車道，二人在復興南路1段與忠孝東路口，甲○
    ○超車，乙○○認為甲○○未打向燈超車，心生不悅，即競
    相超車，於同日17時45分許，二車追逐至臺北市○○○路與
    復興北路口，斯時甲○○見行駛在前之乙○○車輛停等紅燈
    ，暫停於該路口，即駕車上前，將所駕汽車斜停在乙○○車
    輛之左前方，隨即下車站立於乙○○車旁，與之理論，二人
    起口角，乙○○見甲○○口氣不佳，態度惡劣，即拿出車上
    之柺杖鎖，甲○○見狀即萌傷害人身體之犯意，，二人互相
    拉扯毆擊，乙○○將甲○○所著之上衣撕破，將甲○○之腹
    壁、右前臂抓傷（乙○○傷害甲○○部分，經原法院另案判
    處有期徒刑4月），甲○○亦利用乙○○所持之柺杖鎖，反
    擊乙○○，致乙○○受有左手掌開放性傷口寬約1公分、深
    約1公分穿刺傷之傷害。甲○○旋即駕車離去，乙○○始發
    現手部受傷流血，亦立即開車追趕，惟未追上，嗣經乙○○
    記下車號，報警處理，經警通知甲○○到案說明，始悉上情
    。
二、案經乙○○訴由臺北市政府警察局松山分局報請臺灣臺北地
    方法院檢察署檢察官偵查起訴。
    理  由
一、被告以外之人於審判外之陳述，雖不符合同法第159條之1至
    第159條之4之規定，但經當事人於審判程序同意作為證據，
    法院審酌該言詞陳述或書面陳述作成時之情況，認為適當者
    ，亦得為證據；當事人、代理人或辯護人於法院調查證據時
    ，知有第159條第1項不得為證據之情形，而未於言詞辯論終
    結前聲明異議者，視為有前項之同意；刑事訴訟法第159條
    第1項及第159條之5分別定有明文。下列供述證據，兩造當
    事人及辯護人均表示不予爭執，且迄言詞辯論終結前均未聲
    明異議，本院審酌上開證據資料製作時之情況，尚無違法不
    當及證明力明顯過低之瑕疵，亦認為以之作為證據應屬適當
    ，依刑事訴訟法第159條之5規定，認上開證據資料均有證據
    能力。
二、訊據上訴人即被告甲○○雖坦承當日確有因行車糾紛，在上
    述時間、地點與告訴人乙○○發生爭執等情，惟否認有持尖
    物刺傷乙○○手掌，辯稱：當天伊下車找告訴人理論，是告
    訴人拿出柺杖鎖要打伊，伊就用手擋他，手有受傷，告訴人
    還抓破伊之衣服及肚皮，伊很生氣，就罵告訴人沒種，之後
    返家，伊沒有傷害告訴人，不知道告訴人之傷何來云云。
三、經查：
  (一)被告與告訴人於97年6月28日傍晚因於行車時發生超車糾紛
    ，而於是日傍晚5時多、6時許，被告趁告訴人乙○○在臺北
    市○○○路與復興北路口停等紅燈之際，迅速停車在告訴人
    車輛左前方，下車與告訴人理論，二人起口角，並發生肢體
    衝突，造成告訴人之左手掌開放性傷口寬約1公分、深約1公
    分穿刺傷等傷害之事實，迭據證人即告訴人乙○○於偵查及
    原審證述明確（見偵查卷第28頁、原審卷第17頁背面、18頁
    正面），復有告訴人當日前往長庚紀念醫院診療之診斷證明
    書2紙、傷口照片8紙（見偵卷第14、15、34-36頁）等件在
    卷可為佐證。
  (二)依告訴人所受上開傷勢觀之，及對照卷附告訴人就醫時之受
    傷照片，告訴人左手掌所受穿刺傷，傷口之寬度、深度均達
    1公分，且於拍照時猶鮮血淋漓，顯然受傷當時流血不少，
    並非皮肉表面小傷；而告訴人與被告二人原不相識，係案發
    當日偶因路上行車超車而有糾紛，無何深仇大恨，衡情告訴
    人實無可能為誣陷被告入罪而自傷其左手掌達如此程度。再
    者，被告下車與告訴人理論，二人在路上發生爭執乃當日傍
    晚接近6時之事，此為被告所不爭執，而依卷附告訴人所提
    長庚紀念醫院診斷證明書所示，其係於97年6月28日19時11
    分因左手掌穿刺傷到院急診求診（見偵卷第14頁）與案發時
    間相近。再依告訴人於原審所證，被告於傷害其左手掌後立
    即駕車離開，因事出突然，告訴人於被告離去以後，始察覺
    其左手掌之傷勢，並立即駕車在後追趕，惟未追上，途中經
    過民有派出所時，尚且下車請求某位警員陪同其繼續追趕等
    情（見原審卷第18頁正面），核與證人即為告訴人製作警詢
    筆錄之民有派出所員警林錫次到庭證述情節大致相符。證人
    林錫次於原審證稱：「（你作筆錄的時候，告訴人已經先去
    就醫了？）是的。我現在記得的是告訴人之前大概在6點至7
    點的時候，有到派出所說他的手被別人弄傷了，當時是交接
    班的時間，我沒有很注意他，同仁就有跟他說請他先去就醫
    ，到後來8點多回來的時候，他手已經包好了，我就幫他作
    筆錄。後來做筆錄的時候就有聽同仁講說之前有同仁陪他去
    追，但是沒有追到，所以我之前在派出所7點看到告訴人手
    受傷時，到底是他來報案請我們陪他去追，還是同仁陪他去
    追沒追到回來的事情，我不知道。但是我7點左右的時候，
    確實有看到告訴人手受傷進來派出所的樣子，沒有包紮，手
    在流血，因為當時我也是剛進來，我並沒有跟他講話。」等
    語（見原審卷第71頁正面）。可知，告訴人於就醫前之下午
    6 時多確有先至民有派出所請求警方協同追緝對之行凶之人
    ，且當時手掌即受傷流血；再參以被告承稱其離開爭執之路
    口後就返家，其住處係在民有派出所對面巷道內（見原審卷
    第19頁背面、第74頁正面）等各節，告訴人所證其左手掌係
    傍晚時與被告在路口爭執，遭被告所刺傷一節，足可確信，
    被告否認其刺傷告訴人，並不可採。
  (三)被告固於案發當日亦因受有「腹壁挫傷併皮下出血3x0.5公
    分、右前臂挫傷併皮下出血7x3公分、右前臂挫傷併紅腫3x1
    公分」等傷害，而至國軍松山總醫院附設民眾診療服務處急
    診就醫，有其所提之該院診斷證明書1紙在卷可稽（見偵卷
    第15頁），及其於偵查中提出其當時所著上衣破損之照片2
    張為佐證（見偵卷第33頁）；衡情被告因見告訴人數度超車
    ，非屬善意，乃怒氣沖沖下車找告訴人理論，二人起口角，
    惟二人畢竟無何深仇大恨。再參以告訴人於偵查及原審均證
    稱：伊當時有要拿柺杖鎖，有做此動作，但沒拿出來，因為
    被卡住等語（見偵卷第71頁、原審卷第19頁正面），足見告
    訴人確實有拿柺杖鎖之舉，則被告所辯：告訴人要拿柺杖鎖
    打伊，伊出手抵擋，衣服還被告訴人抓破，身體也被告訴人
    抓傷一節，尚非虛偽。又被告受傷部位係在腹壁及右前臂處
    ，參以被告當時下車係站立在告訴人車輛左前門旁與坐在駕
    駛座之告訴人對話，告訴人並未下車，則以二人之相對位置
    以觀，被告若受攻擊，其身體最可能之受傷部位確係腹部及
    手臂前臂等處，益證被告身體之傷應係於站立在告訴人車旁
    為坐在車內之告訴人所造成無誤。被告所辯自己亦有受傷一
    節雖然可採，惟被告下車理論其情緒在盛怒下，衡情乃與告
    訴人互毆，被告徒以其亦有受傷而否認有為本件犯行，並不
    可採。
  (四)告訴人左手掌所受上開穿刺傷，確係於上開時地遭被告所傷
    ，已如前述。惟告訴人對被告究係持何種器物而為，則稱未
    看清楚，可能係類似彈簧刀、瑞士刀或像鑰匙的尖物云云，
    並言明其未看見被告究竟手持何物，倘被告拿出任何銳器，
    在近距離之下，告訴人不可能未看見，足見被告並非以自己
    之任何器物用以傷害告訴人。又告訴人雖證稱其欲拿取車內
    柺杖鎖抵擋，卻因卡住而無法拿出云云，並否認其毆傷被告
    ，然以被告所受之傷害，告訴人確實出手與其互毆，告訴人
    否認其未出手，也未拿出柺杖鎖，均不可採。此部分應以被
    告所述，告訴人有拿出柺杖鎖一情為真實，以被告之傷勢及
    告訴人所受之傷顯係受器物穿刺，應認係其二人互毆中，被
    告以告訴人所持之柺杖刺傷告訴人。
  (五)綜上所述，本件事證明確，被告犯行堪以認定，應予依法論
    科。
四、核被告所為，係犯刑法第277條第1項之普通傷害罪。被告上
    訴猶以前開辯解為由否認犯罪，並不足採，已如前述。惟原
    判決認定被告持不明之尖銳器物刺傷告訴人，雖非無見，然
    乏依據，此部分原判決尚有可議之處，應由本院予以撤銷改
    判。爰審酌被告與告訴人素不相識，竟因行車細故糾紛，公
    然在台北市區道路出手傷人，實屬非是，且犯後否認犯行，
    雖表示具悔意，惟未能與告訴人和解，併其犯罪之動機、目
    的、被害人所受傷勢之輕重及犯後態度等一切情狀，量處有
    期徒刑3月，並諭知易科罰金之折算標準。原審檢察官雖以
    被告任意在公眾的場合為傷害犯行，求處被告有期徒刑一年
    等語；惟被告、告訴人二人駕駛汽車不遵守交通規則，亦不
    相互禮讓，雖屬不該，告訴人先企圖以柺杖鎖攻擊被告，二
    人進而拉扯，被告在一時盛怒始出手傷人，告訴人本身之行
    為亦有非當，本院斟酌全案情節，以檢察官上開求刑尚嫌過
    重，認量處被告有期徒刑3月之刑，並諭知易科罰金之折算
    標準，已足達懲警效果。
據上論斷，應依刑事訴訟法第369條第1項前段、第364條、第299
條第1項前段，刑法第277條第1項、第41條第1項前段，刑法施行
法第1條之1，判決如主文。
本案經檢察官陳玉珍到庭執行職務。
中    華    民    國    98    年    12    月    2     日
                  刑事第二十一庭審判長法  官  蔡聰明
                                      法  官  許永煌
                                      法  官  趙文卿
以上正本證明與原本無異。
不得上訴。
                                      書記官  葉金發
中    華    民    國    98    年    12    月    3     日
附錄：本案論罪科刑法條全文
中華民國刑法第277條第1項（普通傷害罪）
傷害人之身體或健康者，處3年以下有期徒刑、拘役或1千元以下
罰金。


司法院資訊處製作；財團法人民間司法改革基金會備份。
